【裁判字號】    97,訴,18
【裁判日期】    970402
【裁判案由】    稅捐稽徵法
【裁判全文】
臺中高等行政法院判決
                                     97年度訴字第00018號
                              .
原      告  森田百貨有限公司
代  表  人  甲○○
訴訟代理人  陳國華  律師
被      告  財政部臺灣省中區國稅局
代  表  人  乙○○
訴訟代理人  丙○○
上列當事人間因稅捐稽徵法事件，原告不服財政部中華民國96年
11月15日台財訴字第09600436990號訴願決定（案號：第0000000
0號），提起行政訴訟。本院判決如下︰
    主  文
原告之訴駁回。
訴訟費用由原告負擔。
    事  實
一、事實概要：緣被告所屬彰化縣分局查獲原告於民國（下同）
    94年11月至12月銷售貨物銷售額計新臺幣（下同）11,439,6
    04元，未依規定開立統一發票，且於申報當期銷售額與稅額
    時漏報，經被告審理結果，違章成立，乃依行為罰其漏稅罰
    擇一從重，按查明認定之總額處5%罰鍰571,980元。原告不
    服，申請復查，未獲變更，提起訴願，遭決定駁回，遂提起
    行政訴訟。
二、兩造聲明：
    (一)原告聲明求為判決：訴願決定、原處分（即復查決定）均
      撤銷。
    (二)被告聲明求為判決：原告之訴駁回。
三、兩造陳述：
    (一)原告主張：
      1.營業稅約於88年改為國稅，造成國稅局不論是前半年或
        後半年，就有關營業稅、營利事業所得稅及其他國稅，
        幾乎無法避免發函選案查核，故當納稅義務人有發現錯
        誤要自首更正時，往往已經來不及適用稅捐稽徵法第48
        條之1，因為其他國稅業已發函查核，即視同已被查獲
        ，這是原處分、復查決定及訴願決定所肯定的論點。因
        稅捐稽徵法第48條之1所稱進行調查基準有數個時，以
        最先作為之日為調查基準日，因此造成稅捐稽徵法第48
        條之1形同虛設。目前的行政程序是每種稅款需相互通
        報，「營業稅」、「營利事業所得稅」、「其他國稅」
        之公文幾乎年年都有，依上述之調查基準日而言，納稅
        義務人只要接獲乙紙國稅公文，不論是什麼稅，即無法
        自行更正，無法適用稅捐稽徵法第48條之1。
      2.原告因適用法令變動，成本申報方式由「成本逕決」改
        成「進銷存方式」申報營利事業所得稅，是原告會計帳
        務上的進步，只是更正需要時間，我國營利事業所得稅
        申報須在每年5月底完成，原告於7月開始辦理變更營業
        成本申報原則，因資料很多共費時三個多月才完成更正
        。前述兩種會計方式變動，一定會影響存貨的數量與金
        額。原告有心進步，且誠誠實實的信任國家稅務員，告
        知會計處理方式有所變動，所以相關存貨數量與金額也
        一定相對變動，因此原告於95年10月23送帳前，業已配
        合營業稅法將發票開立，並已補繳稅款。原告受被告以
        未依規定開立發票罰處5%罰鍰感到相當疑惑，因為法令
        的不完備，造成營利事業所得稅與營業稅的矛盾，被告
        未能替納稅義務人設法保護，還舉不合時宜的罰則處罰
        原告。最讓原告氣餒的是，原告自行告知，已經讓被告
        未費一兵一卒就依稅捐稽徵法罰處，確未受任何裁罰減
        免，法律上就算是自首者也不能與被逮捕者同罪，這是
        正常的定論。公務人員應該設法補救執行法令上的盲點
        ，而不是蕭規曹隨，置有心改進的納稅義務人於不顧。
    (二)被告答辯：
      1.原告於94年11月至12月間銷售貨物予森田健康生技有限
        公司，銷售額計11,439,604元，未依法開立統一發票，
        且於申報當期銷售額時亦未列入申報，嗣被告機關所屬
        彰化縣分局依其95年度營業稅選案查核作業列選查核，
        並於95年8月31日以中區國稅彰縣三字第0950028844號
        函，通知原告於95年9月13日提示94年度帳證及94年度
        營利事業所得稅結算申報之損益表、資產負債表、成本
        表（包括商品進銷存明細表）暨94年1月1日至95年4月
        30 日進項憑證、銷貨發票及營業人銷售額與稅額申報
        書等資料供核，原告於95年9月14日始補開立統一發票
        ，同年10月23日自行繳納短漏稅額571,980元並於同年
        11月15日補申報，違反加值型及非加值型營業稅法（下
        稱營業稅法）第32條及第35條規定，有原告95年11月28
        日出具之說明書、承諾書、補報補繳營業稅申報書及被
        告所屬彰化縣分局95年8月31日中區國稅彰縣三字第095
        0028844號函等資料影本附卷可稽。本件縱使原告曾以
        電話洽請延期至同年10月23日提示上揭帳證資料，惟被
        告所屬彰化縣分局發文調查基準日為95年8月31日，核
        無稅捐稽徵法第48條之1自動補報補繳免罰之適用規定
        ，自亦無同法第48條之2暨稅務違章案件減免處罰標準
        第2條第3款規定之適用。
      2.至原告所稱其94年度營利事業所得稅結算申報，營業成
        本採計方式變更且於95年10月23日申請更正當年度營利
        事業所得稅結算申報，乃是適用法令變動所產生之特殊
        情形乙節，核與本件系爭短漏報銷售額之違章情事無涉
        ，原告主張核無足採。本件違章事證明確已如前述，被
        告按行為罰571,980元（11,439,604×5%）與漏稅罰558
        ,200元[（11,439,604×5﹪-累積留抵稅額13,730）×1
        倍=558,250（計至百元止）]，擇一從重處罰鍰571,980
        元，自無不合。
    理  由
一、按「營利事業依法規定應給與他人憑證而未給與．．．應就
    其未給與憑證．．．經查明認定之總額，處5%罰鍰。」、「
    納稅義務人自動向稅捐稽徵機關補報並補繳所漏稅款者，凡
    屬未經檢舉、未經稽徵機關或財政部指定之調查人員進行調
    查之案件，左列之處罰一律免除；其涉及刑事責任者，並得
    免除其刑：一、本法第41條至第45條之處罰。二、各稅法所
    定關於逃漏稅之處罰。」為稅捐稽徵法第44條及第48條之1
    第1項所明定。次按「營業人銷售貨物或勞務，應依本法營
    業人開立銷售憑證時限表規定之時限，開立統一發票交付買
    受人。」、「營業人除本法另有規定外，不論有無銷售額，
    應以每2月為一期，於次期開始15日內，填具規定格式之申
    報書，檢附退抵稅款及其他有關文件，向主管稽徵機關申報
    銷售額、應納或溢付營業稅額。其有應納營業稅額者，應先
    向公庫繳納後，檢同繳納收據一併申報。」、「營業人有左
    列情形之一者，主管稽徵機關得依照查得之資料，核定其銷
    售額及應納稅額並補徵之：一、．．．四、短報、漏報銷售
    額者。」及「納稅義務人，有左列情形之一者，除追繳稅款
    外，按所漏稅額處1倍至10倍罰鍰，並得停止其營業：一、
    ．．．三、短報或漏報銷售額者。」為營業稅法第32條第1
    項前段、第35條第1項前段、第43條第1項第4款及第51條第3
    款所明定。
二、本件原告於94年11月至12月銷售貨物予森田健康生技有限公
    司銷售額計11,439,604元，未依規定開立統一發票，且於申
    報當期銷售額、應納或溢付營業稅額時漏報，經被告審理結
    果，違章成立，乃依行為罰與漏稅罰擇一從重，按查明認定
    總額處5﹪罰鍰571,980元。原告不服，主張略以，上開銷貨
    漏開發票情事，於原查發調帳通知函前，已自行查知庫存錯
    誤，但因數量及經銷點複雜，需時整理遲未更正，且於提示
    帳冊前有以電話通知方式告知延期提示，並自行更正補開差
    額發票及自動補繳稅款並自首告知承辦人此情，依稅捐稽徵
    法第48條之2規定，應可適用情節輕微論之，原罰鍰處分應
    予撤銷云云。申經被告復查決定略以，原告補繳及補申報系
    爭短漏稅額571,980元，均於被告所屬彰化縣分局95年8月31
    日發文調查基準日之後，核無稅捐稽徵法第48條之1自動補
    報繳免罰之適用規定，被告按行為罰571,980元（11,439,60
    4×5%）與漏稅罰558,200元[（11,439,604×5﹪－累積留抵
    稅額13,730）×1倍=558,250（計至百元止）]，擇一從重處
    罰鍰571,980元尚無不合，是原告主張，尚無足採為由，駁
    回其復查之申請。
三、原告起訴意旨略以：稅捐稽徵法第48條之1所稱進行調查基
    準有數個時，以最先作為之日為調查基準日，造成稅捐稽徵
    法第48條之1形同虛設。原告因適用法令變動，成本申報方
    式由「成本逕決」改成「進銷存方式」申報營利事業所得稅
    。原告已告知被告會計處理方式有所變動，所以相關存貨數
    量與金額也一定相對變動，因此原告於95年10月23送帳前，
    業已配合營業稅法將發票開立，並已補繳稅款。被告未能設
    法保護納稅義務人，還以不合時宜的罰則處罰原告，令人氣
    餒等語。
四、惟查，原告於94年11月至12月間銷售貨物銷售額計11,439,6
    04元，未依法開立統一發票且於申報當期銷售額時亦未列入
    申報，嗣被告所屬彰化縣分局依其95年度營業稅選案查核作
    業列選查核，並於95年8月31日以中區國稅彰縣三字第09500
    28844號函通知原告於95年9月13日提示94年度帳證及94年度
    營利事業所得稅結算申報之損益表、資產負債表、成本表（
    包括商品進銷存明細表）暨94年1月1日至95年4月30日進項
    憑證、銷貨發票及營業人銷售額與稅額申報書等資料供核，
    原告於95年9月14日始補開立統一發票，同年10月23日自行
    繳納短漏營業稅額571,980元，並於同年11月15日補申報營
    業稅等情，有上開通知函及原告補開之統一發票、補報營業
    稅銷售額與稅額之申報書、補繳之繳款書等之影本附原處分
    卷可稽，並據原告於95年11月28日出具說明書、承諾書坦承
    屬實，是原告漏開統一發票漏報營業稅，違反前揭營業稅法
    第32條及第35條之規定，洵堪認定。
五、原告雖主張被告所屬彰化分局95年8月31日中區國稅彰縣三
    字第0950028844號函，僅通知原告提示94年度之帳證資料，
    並未查覺原告有何可疑之違章事實存在，不能認調查人員已
    進行案件之調查，本件應有首揭稅捐稽徵法第48條之1第1項
    免罰規定之適用云云。惟查，本件原告被列為選查對象，係
    因原告申報的加值率11.6%（加值率＝(銷項金額－進項金額
    )÷銷項金額＝(54,107,910－47,809,006)÷54,107,910＝
    11.6%）與同業利潤標準毛利率17%（見原處分卷第83頁「94
    年度營利事業各業所得額同業利潤標準表」中「其他家庭日
    常用品批發業」欄，行業標準代號444999之毛利率為17%，
    又毛利率＝(營業收入淨額－營業成本)÷營業收入淨額）相
    較有偏低之異常情形。依據被告所提出該局「95年度營業稅
    選案查核作業執行計畫」，其內有關「查核範圍」、「查核
    作業」項目記載，營業人進項金額鉅大且加值率偏低者，應
    查核其有無覈實開立統一發票；又此種情形認有短漏報銷售
    額之嫌者，應發函營業人提示帳簿憑證及其相關交易文件，
    查對進、銷、存是否正常，勾稽其帳載進銷情形與發票銷售
    數量，有無短漏開統一發票等情事（見本院卷第73至76頁）
    。如前所述，被告所屬彰化縣分局95年8月31日中區國稅彰
    縣三字第0950028844號函亦係通知原告提示相關帳冊報表，
    包括銷貨明細帳、商品進銷存明細表、銷貨發票及銷售額與
    稅額申報書等，足認被告於上開發函日期已開始調查原告有
    無漏開發票情事，原告於95年9月14日始補開立統一發票，
    同年10月23日自行補繳營業稅額571,980元，同年11月15日
    補申報營業稅已如前述，均晚於調查基準日95年8月31日，
    核無首揭稅捐稽徵法第48條之1自動補報補繳免罰之規定之
    適用。原告主張其自行向查核人員更正告知，依稅捐稽徵法
    第48條之1之立法精神，應予免罰云云，亦無足採。
六、至原告所稱其94年度營利事業所得稅結算申報營業成本採計
    方式變更，且於95年10月23日申請更正當年度營利事業所得
    稅結算申報，乃是適用法令變動所產生之特殊情形乙節，經
    核原告依營業稅法第32條、第35條規定，於銷售貨物時即應
    開立發票交付買受人，並以每兩個月為一期申報銷售額，原
    告違反上開規定應予處罰，與營利事業所得稅結算申報營業
    成本採計方式變更無涉，原告此部分主張核無足採。本件違
    章事證明確已如前述，被告按行為罰571,980元（11,439,60
    4×5%）與漏稅罰558,200元[（11,439,604×5﹪-累積留抵
    稅額13,730）×1倍=558,250（計至百元止）]，擇一從重處
    罰鍰571,980元。揆諸首揭規定，經核均無不合。訴願決定
    予以維持亦無違誤，原告訴請撤銷均無理由，應予駁回。
據上論結，本件原告之訴為無理由，依行政訴訟法第195條第1項
後段、第98條第1項前段，判決如主文。
中    華    民    國    97    年     4    月     2    日
                臺中高等行政法院第四庭
                          審判長法  官  沈  應  南
                                法  官  許  武  峰
                                法  官  許  金  釵
以上正本證明與原本無異。
如不服本判決，應於判決送達後20日內向本院提出上訴書狀，其
未表明上訴理由者，應於提起上訴後20日內向本院提出上訴理由
書（須依對造人數附具繕本）；如於本判決宣示或公告後送達前
提起上訴者，應於判決送達後20日內補提上訴理由書（須附繕本
）。未表明上訴理由者，逕以裁定駁回。
中    華    民    國    97    年     4    月     8    日
                                書記官  許  騰  云


司法院資訊處製作；財團法人民間司法改革基金會備份。
